【裁判字號】    99,審訴,622
【裁判日期】    990730
【裁判案由】    毒品危害防制條例
【裁判全文】
臺灣桃園地方法院宣示判決筆錄         99年度審訴字第622號
公  訴  人  臺灣桃園地方法院檢察署檢察官
被      告  甲○○
指定辯護人  本院公設辯護人彭詩雯
上列被告因違反毒品危害防制條例案件（起訴案號：99年度毒偵
字第211 號），於中華民國99年7 月30日下午5 時許，在本院第
14法庭宣示判決，出席職員如下：
          法  官  鍾雅蘭
          書記官  石曉芸
          通  譯
法官起立朗讀判決主文、犯罪事實要旨、附記事項、處罰條文，
及告以上訴限制、期間並提出上訴狀之法院，且諭知記載其內容
：
一、主  文：
    甲○○施用第一級毒品，處有期徒刑陸月，如易科罰金，以
    新臺幣壹仟元折算壹日，扣案之第一級毒品海洛因包（驗
    餘淨重共壹點肆壹公克）均沒收銷燬之，分裝袋肆包、電子
    磅秤壹台、吸管支均沒收；又持有第二級毒品純質淨重二
    十公克以上，處有期徒刑陸月，如易科罰金，以新臺幣壹仟
    元折算壹日，扣案之第二級毒品甲基安非他命伍包（驗餘淨
    重共拾點玖零玖玖公克，純質淨重共貳拾壹點捌柒肆公
    克）、含甲基安非他命殘渣之分裝袋個均沒收銷燬之，吸
    食器壹組、分裝袋肆包、電子磅秤壹台、吸管支均沒收。
    應執行有期徒刑拾壹月，如易科罰金，以新臺幣壹仟元折算
    壹日，扣案之第一級毒品海洛因包（驗餘淨重共壹點肆壹
    公克）、第二級毒品甲基安非他命伍包（驗餘淨重共拾點
    玖零玖玖公克，純質淨重共貳拾壹點捌柒肆公克）、含甲
    基安非他命殘渣之分裝袋個均沒收銷燬之，吸食器壹組、
    分裝袋肆包、電子磅秤壹台、吸管支均沒收。
二、犯罪事實要旨：
    甲○○前於民國95年間因施用毒品案件，經臺灣高等法院以
    95年度毒抗字第252 號裁定送觀察、勒戒後，因無繼續施用
    毒品傾向，於95年11月14日執行完畢釋放出所，並經臺灣桃
    園地方法院檢察署檢察官以95年度毒偵字第2376號為不起訴
    處分確定。詎仍未戒除毒癮，明知海洛因及甲基安非他命係
    毒品危害防制條例第2 條第2 項第1 款、第2 款所明定之第
    一、二級毒品，不得持有及施用，竟於前開觀察、勒戒執行
    完畢釋放後5 年內，復基於施用施用第一級毒品海洛因之犯
    意，於98 年12 月29日某時，在桃園縣八德市○○路450 巷
    2 之1 號處所內，以抽香煙方式施用海洛因1 次；另於於98
    年12月6 日或7 日，在桃園縣八德市○○路旁，以新臺幣4
    萬2 元之價格，向真實姓名年籍不詳綽號「太子」之男子，
    購入第二級毒品甲基安非他命1 兩，而非法持有之，其後乃
    基於施用第二級毒品甲基安非他命（起訴書均稱安非他命，
    本院應予更正）之犯意，於98年12月29日某時，在上址處所
    內，自其上開購買之甲基安非他命中取不詳數量置入吸食器
    內，以燒烤方式施用甲基安非他命1 次。嗣於98年12月29日
    晚間7 時許，在上址為警查獲，並扣得其所有施用剩餘之海
    洛因3 包（驗餘淨重共1.41公克）、甲基安非他命5 包（驗
    餘淨重共30.9099 公克，純質淨重共21.8374 公克）、含甲
    基安非他命殘渣之分裝袋3 個及供施用甲基安非他命所用之
    吸食器1 組暨分裝毒品所用之分裝袋4 包、電子磅秤1 台、
    吸管3 支。
三、附記事項：
  (一)實務向來認為施用毒品為持有毒品之高度行為，惟最高法院
    吸收犯之理論（最高法院93年度台上字第6502號判決參照）
    ，其類型亦非專以高度行為吸收低度行為一類為限，尚包括
    全部行為吸收部分（階段）行為（最高法院87年度台上字第
    4461號判決參照）、重行為吸收輕行為（最高法院93年度台
    上字第2259號判決參照）等。又所謂高度行為吸收低度行為
    乃係基於法益侵害之觀點，認為當高度行為之不法內涵足以
    涵蓋低度行為時，方得論以吸收犯。98年5 月20日修正之毒
    品危害防制條例既將同屬持有毒品行為之處罰依數量多寡而
    分別以觀，顯見立法者乃係有意以持有毒品數量作為評價持
    有毒品行為不法內涵高低之標準，並據此修訂持有毒品罪之
    法定刑，俾使有所區隔。因此吾人應可推知當行為人持有毒
    品數量達法定標準以上者，由於此舉相較於僅持有少量毒品
    之不法內涵較高、法定刑亦隨之顯著提升，縱令行為人係為
    供個人施用而1 次購入，由於該等行為不法內涵非原本施用
    毒品行為所得涵蓋，自不得拘泥於以往施用行為吸收持有行
    為之既定見解，應本諸行為不法內涵高低行為判斷標準，改
    認持有法定數量以上毒品之行為屬高度行為而得吸收施用毒
    品行為，或逕認施用毒品之輕行為當為持有超過法定數量毒
    品之重行為所吸收，方屬允當（臺灣高等法院暨所屬法院98
    年法律座談會刑事類提案第15號）。是核被告所為，係犯毒
    品危害防制條例第10條第1 項之施用第一級毒品罪及同條例
    第11條第4 項持有第二級毒品罪。其持有第一級毒品後進而
    施用，其持有之低度行為，應為施用之高度行為所吸收，不
    另論罪；其持有逾量第二級毒品甲基安非他命，意在供己施
    用，其施用之輕度行為應為持有逾量毒品之重度行為吸收，
    不另論罪（最高法院93年度台上字第2259號判決意旨參照）
    。起訴論罪法條雖漏論被告持有逾量第二級毒品罪之條文，
    惟起訴事實已明確記載被告持有逾量第二級毒品甲基安非他
    命之犯罪事實，且經公訴檢察官當庭補充，本院自應併予審
    究。又本件並無其他積極證據證明被告另行基於持有逾量第
    二級毒品犯意而持有之，基於罪疑唯輕原則，尚難認定被告
    持有逾量第二級毒品之目的非在供己施用，遽認被告另有持
    有逾量第二級毒品犯意，而為不利被告之認定，附此敘明。
  (二)扣案之行動電話2 支、帳冊1 本，雖係被告所有，惟與本案
    無關，自不得宣告沒收。
四、處罰條文：
    毒品危害防制條例第10條第1 項、第11條第4 項、第18條第
    1 項前段，刑法第11條、第41條第1 項前段、第8 項、第38
    條第1 項第2 款、第51條第5 款。
五、協商判決除有刑事訴訟法第455 條之4 第1 項第1 款於本訊
    問程序終結前，被告撤銷協商合意或檢察官撤回協商聲請者
    ；第2 款被告協商之意思非出於自由意志者；第4 款被告所
    犯之罪非第455 條之2 第1 項所定得以協商判決者；第6 款
    被告有其他較重之裁判上一罪之犯罪事實者；第7 款法院認
    應諭知免刑或免訴、不受理者情形之一，及違反同條第2 項
    「法院應於協商合意範圍內為判決；法院為協商判決所科之
    刑，以宣告緩刑或2 年以下有期徒刑、拘役或罰金為限」之
    規定者外，不得上訴。
六、如有前述例外得上訴之情形，又不服本件判決，得自收受判
    決送達後10日內，向本院提出上訴書狀，上訴於第二審法院
    。
中    華    民    國    99    年     7    月    30    日
                        刑事庭  法  官  鍾雅蘭
                                書記官  石曉芸
以上正本證明與原本無異。
                                書記官  石曉芸
中    華    民    國    99    年     7    月    30    日
附錄本案論罪科刑依據之法條：
毒品危害防制條例第10條
施用第一級毒品者，處6 月以上5 年以下有期徒刑。
施用第二級毒品者，處3 年以下有期徒刑。
毒品危害防制條例第11條
持有第一級毒品者，處3 年以下有期徒刑、拘役或新臺幣5 萬元
以下罰金。
持有第二級毒品者，處2 年以下有期徒刑、拘役或新臺幣3 萬元
以下罰金。
持有第一級毒品純質淨重10公克以上者，處1 年以上7 年以下有
期徒刑，得併科新臺幣1 百萬元以下罰金。
持有第二級毒品純質淨重20公克以上者，處6 月以上5 年以下有
期徒刑，得併科新臺幣70萬元以下罰金。
持有第三級毒品純質淨重20公克以上者，處3 年以下有期徒刑，
得併科新臺幣30萬元以下罰金。
持有第四級毒品純質淨重20公克以上者，處1 年以下有期徒刑，
得併科新臺幣10萬元以下罰金。
持有專供製造或施用第一級、第二級毒品之器具者，處1 年以下
有期徒刑、拘役或新臺幣1 萬元以下罰金。

司法院資訊處製作；財團法人民間司法改革基金會備份。
